臺灣高雄地方法院刑事判決　　　　　　　　　　　　九十二年度訴字第二二二一號
　　公　訴　人　臺灣高雄地方法院檢察署檢察官
　　被　　　告　甲○○
　　選任辯護人　張蓉成
右列被告因違反毒品危害防制條例案件，經檢察官提起公訴（九十二年度偵字第一五
○三六號），本院判決如左：
    主  文
甲○○意圖販賣而持有第二級毒品，處有期徒刑貳年陸月。扣案第二級毒品安非他命
（驗後毛重參拾陸點肆公克）沒收銷燬之；又寫有「甲○○0000000000」
之天蠍座名片貳張及空夾鏈袋柒拾個，均沒收。
    事  實
一、甲○○因罹患邊緣性人格違常併發憂鬱症，出現有心情鬱卒、心煩、失眠、情緒
    容易失控、不穩定等臨床症狀，平日對外界事務之知覺理會與判斷作用，及自由
    決定意思之能力，較普通人之平均程度顯然減退，為精神耗弱之人。其明知安非
    他命係屬毒品危害防制條例所列管之第二級毒品，不得非法施用或販賣，於不詳
    時地經由綽號「同仔」友人之介紹，以新台幣（下同）二萬五千元之價格，向不
    詳姓名之成年男子販入安非他命一包供己施用後，竟萌生販賣營利之意圖，於民
    國九十二年七月中旬某日，在高雄市新興區六合夜市，散發寫有「甲○○000
    0000000」天蠍座之名片予不特定之人，作為販賣安非他命予他人連絡之
    用，意圖販賣而持有上開第二級毒品安非他命，伺機出售予不特定之人以賺取差
    價牟利。嗣於同年月十六日上午七時五十五分許，經警循線在甲○○位於高雄市
    新興區○○○路三七號六樓之四之住處前查獲，並在前揭住處搜索而查扣得甲○
    ○所有之第二級毒品安非他命（驗前毛重三十六點五公克、驗後毛重三十六點四
    公克）、空夾鏈袋七十個、前開名片二張、門號0000000000號之行動
    電話一具及現金五千五百元。
二、案經高雄市政府警察局新興分局暨行政院海岸巡防署南部地區巡防局高雄縣機動
    查緝隊共同移送臺灣高雄地方法院檢察署檢察官偵查起訴。
    理  由
一、訊據被告甲○○坦承有意圖販賣而持有第二級毒品安非他命之事實，且警方於九
    十二年七月十六日上午七時五十五分許，在高雄市新興區○○○路三七號六樓之
    四之被告住處搜索而查獲其所有疑似安非他命一包，經送檢驗結果，確係第二級
    毒品安非他命（驗前毛重三十六點五公克、驗後毛重三十六點四公克）無訛，有
    高雄醫學大學附設中和紀念醫院檢驗報告附卷可稽，又被告於購入安非他命之初
    原係供己施用，當時並無販毒之意圖，嗣起意販賣而持名片至六合夜市散發等情
    ，已據被告於本院審理中供述明確。此外，復有被告意圖販賣而散發予不特定人
    連絡購買毒品用寫有「甲○○0000000000」之天蠍座名片二張，及上
    開門號之行動電話一具與供毒品分裝用之空夾鏈袋七十個扣案可資佐證，足認被
    告自白意圖販賣而持有第二級毒品之犯行核與事實相符，應堪採信。
二、按販賣毒品罪，雖不以販入後復行賣出為必要，只須以營利為目的，將毒品販入
    或賣出，有此其中之一行為，其犯罪即告成立；然意圖販賣而非法持有毒品罪，
    乃指以意圖販賣而販入以外之原因持有毒品後，始起意圖販賣者而言。本件公訴
    人雖依被告之自白及查扣之安非他命、名片等物而認被告係涉犯販賣第二級毒品
    罪云云，然查：
（一）按被告之自白為證據之一種，須非出於強暴、脅迫、利誘、詐欺或其他不正之
      方法，且與事實相符者，方得採為證據，故被告雖經自白，仍應調查其他必要
      之證據，以察其與事實是否相符，苟無法證明其與事實相符，根本即失其證據
      之證明力，不得採為判斷事實之根據（最高法院四十六年年台上字第八○九號
      判例參照）；又刑事訴訟法第一百五十六條第二項規定，被告雖經自白，仍應
      調查其他必要之證據，以察其是否與事實相符。立法目的乃欲以補強證據擔保
      自白之真實性；亦即以補強證據之存在，藉之限制自白在證據上之價值。而所
      謂補強證據，則指除該自白本身外，其他足資以證明自白之犯罪事實確具有相
      當程度真實性之證據而言。雖其所補強者，非以事實之全部為必要，但亦須因
      補強證據與自白之相互利用，而足使犯罪事實獲得確信者，始足當之（最高法
      院七十四年台覆字第十號判例參照）。
（二）被告雖於偵審中均供承有販賣安非他命之情，然於本院審理時又辯稱剛買入時
      是要供自己施用，嗣後才起意要販賣等語，而依其於警詢時之供述：購買安非
      他命是伊販賣及自己吸食用，並未詳述其販賣安非他命之時地、次數、交易價
      格及對象，嗣初於偵訊時供稱：「我去六合夜市隨便向有吸毒的人販賣，一錢
      三千五百元」云云（見偵查卷第十頁反面）；復於偵查中供稱：「我只賣過二
      次安非他命，第一次是九十二年七月中旬晚上十二點在六合路高雄城遊藝場賣
      給不認識之人，收到二千五百元，賣出的數量忘記了，第二次在七賢路就是本
      案被查獲」等語（見偵查卷第十七頁），嗣後又供稱：「共賣三次，第一次在
      我七賢路住處樓下『同仔』介紹他朋友來買拿了一千元，第二次在六合夜市某
      刺青店老闆向我買了五百元，第三次有一名男子根據我的名片打電話給我，並
      在我的住處向我買了二千元，所以共賣三千五百元，時間都在七月中旬」云云
      （見偵查卷第二十一頁），其前後就如何販賣毒品之供述情節，均已不甚明確
      ，復就販賣之地點、次數及價格之供述，均非一致，且其供述販賣交易之三名
      對象，均泛指某不詳姓名之人而無從查證，此外，完全並無任何證人或購毒者
      曾出面指證被告販毒之情事，以供本院調查以擔保其自白之真實性，足見被告
      前揭販毒犯行之自白供述，並無證據可資證明與事實相符，顯有瑕疵可指，已
      難採信。
（三）警方雖自被告住處查扣有安非他命（驗後毛重三十六點四公克）、空夾鏈袋、
      名片及行動電話等物，然持有安非他命之原因非一，並非持有毒品者即均意在
      販賣。本件被告為警查獲前有施用安非他命之習慣，業據其供承在卷，且查獲
      當時經採尿送驗結果，確呈毒品甲基安非他命陽性反應，此有高雄市立凱旋醫
      院煙毒尿液檢驗成績書一紙附卷可參，復有警方在其住處查獲供施用安非他命
      之鋁箔紙、吸食器扣案可佐，而以查獲扣案之第二級毒品安非他命驗後淨重三
      十六點四公克，數量非多，則被告辯稱上開毒品於販入之初係供其自身施用，
      亦與常情不相違背。至依扣案之空夾鏈袋、名片及行動電話等物，被告雖供稱
      為其所有，惟持有上開夾鏈袋等物與被告是否確曾販賣毒品予他人並無直接之
      關聯，且上開物品均非專供販賣毒品所用，尚不足據以推認被告確有何販賣毒
      品之犯行可言。
（四）又被告於購入安非他命當時並無販毒之意圖，嗣因故起意欲販賣毒品而持名片
      至六合夜市散發等情，已據被告於本院審理中供述明確，復有空夾鏈袋七十個
      扣案可供被告分裝毒品使用，及被告散發之名片可佐，被告顯有擬以上開夾鏈
      袋分裝安非他命，並散發名片使不特定之人知悉其有安非他命可供販售，而有
      販賣之意圖至明。故其持有毒品供己施用之目的，雖可證明被告事後已變更為
      意圖販賣之犯意，然依客觀存在之證據並無法據此推斷被告嗣後即有如其自白
      所坦承販賣安非他命予他人之情事。
（五）按非法販賣安非他命乃政府嚴厲查緝之違法行為，事涉重典，為擔保被告自白
      陳述之真實性，尤應有足以令人確信其陳述為真實之補強證據，始能資為論罪
      之依據。準此，本件公訴人起訴被告涉犯販賣第二級毒品安非他命所提證據，
      除被告前揭片面不一致之自白供述外，並無任何確切之補強證據足資證明其自
      白核與事實相符，則被告前揭販毒之自白即根本失其證明力，自不得作為被告
      不利之證據。
三、綜上所述，本件事證明確，被告意圖販賣而持有第二級毒品安非他命之犯行，應
    堪認定，依法應予論科。
四、按安非他命屬毒品危害防制條例第二條第二項第二款所定之第二級毒品，依法不
    得意圖販賣而持有之；次按被告行為後，九十二年六月六日立法院三讀修正通過
    之毒品危害防制條例業已於九十三年一月九日起生效施行，修正後毒品危害防制
    條例就意圖販賣而持有第二級毒品之規定與修正前被告行為時之規定均相同，並
    無不利於被告，依刑法第二條第一項前段規定，自應適用修正後即裁判時之規定
    處斷。是核被告所為，係犯毒品危害防制條例第五條第二項之意圖販賣而持有第
    二級毒品罪。被告單純持有第二級毒品後，進而意圖販賣而持有之，前後二者乃
    持有行為繼續中，僅係更易其持有之目的而已，為實質上一罪，其先前單純之持
    有為事後意圖販賣之持有所吸收，不另論罪。公訴人起訴認被告係涉犯販賣第二
    級毒品罪云云，固有未洽，已如前述，惟二者之意圖販賣營利而持有之基本社會
    事實同一，本院爰依法變更起訴法條審理，附此敘明。又被告於本院審理中因提
    出其罹患憂鬱症及邊緣性人格障礙之相關診斷證明，經本院職權將被告送請高雄
    市立凱旋醫院鑑定其行為時之精神狀態，鑑定結果認：被告為一邊緣型人格違常
    個案，遇有挫折、困難時，就易尋找替代性的發洩或轉移對象，包括自傷、吸毒
    、虐兒等行為，做完這些事情時會有短暫地後悔、不安，而可能採取一些補償性
    措施，但旋即又為另一個不穩定的人際衝突所破壞，繼續下一個循環，直到壓力
    、挫折事件完全消失為止而恢復正常；但會等待一個新的挫折、壓力事件出來而
    重複做類似舉動，亦即當其人際關係陷入膠著衝突以及情緒矛盾至極點時，容易
    出現認知扭曲的現象，雖然明知該行為是犯法的，但認知出現扭曲，意圖使用這
    種方法，而遂行報復，達到屈服對方的目的而不管後果，這種人格特徵屬於病態
    行為，但在法律上仍須負部分責任能力，即被告涉案時，其對事物的是非認知、
    理解能力有減弱的現象，研判被告涉案時的精神狀態應介於完全行為能力與輕度
    精神耗弱之間，此有該院九十二年十二月十九日高市凱醫成字第○九二○○○五
    三三○號函附之精神鑑定書附卷可參。準此，足認被告行為當時對於外界事務之
    是非認知、理解與判斷力確有減弱，應處於精神耗弱之狀態無訛，爰依刑法第十
    九條第二項之規定減輕其刑。爰審酌被告意圖販賣而持有第二級毒品安非他命，
    伺機出售牟利，有危害國民健康及社會治安之虞，惟念及被告前無犯罪前科紀錄
    ，有臺灣高等法院被告全國前案紀錄表在卷可按，素行尚屬良好，又其所持有之
    毒品安非他命數量非鉅，且其犯後已完全坦承犯行，而被告復有前述之精神疾病
    ，對於自己行為之是非認知、理解與判斷力有減弱現象等一切情狀，量處如主文
    所示之刑，以資懲儆。扣案被告所有之第二級毒品安非他命（驗前毛重三十六點
    五公克、驗後毛重三十六點四公克），應依毒品危害防制條例第十八條第一項前
    段之規定，併予宣告沒收銷燬之；至鑑驗耗盡之安非他命業已滅失，自無庸再為
    沒收銷燬之諭知，又查扣寫有「甲○○0000000000」之天蠍座名片二
    張，為被告所有供本件犯罪所用之物，與空夾鏈袋七十個，係被告所有意圖供分
    裝販賣毒品使用，均經被告供述明確在卷，自應依毒品危害防制條例第十九條第
    一項之規定，併予宣告沒收。至扣案之現金五千五百元，被告雖供稱其中三千五
    百元係其販賣毒品之所得，惟被告之販毒犯行既不能證明，已如前述，並無證據
    證明確屬被告因販賣毒品所得之財物，及門號0000000000號之行動電
    話乙具，亦與被告意圖販賣而持有毒品之犯行無涉，爰均不另為沒收之諭知，附
    此敘明。
據上論斷，應依刑事訴訟法第二百九十九條第一項前段、第三百條，修正後毒品危害
防制條例第五條第二項、第十八條第一項前段、第十九條第一項、刑法第二條第一項
前段、第十一條前段、第十九條第二項，判決如主文。
本案經檢察官詹美玲到庭執行職務。
中      華      民      國      九十三      年      三      月    十二  日
      臺灣高雄地方法院刑事第八庭
                                      審判長法  官   陳樹村
                                            法  官   林意芳
                                            法  官   吳俊龍
右正本證明與原本無異。
如不服本判決，得於判決送達之日起十日內，向本院提出上訴狀。
                                書記官    許麗珠
中      華      民      國      九十三      年      三      月    十五  日
附錄本案論罪科刑法條：
毒品危害防制條例第五條第二項
意圖販賣而持有第二級毒品者，處五年以上有期徒刑，得併科新臺幣五百萬元以下罰
金。
